最高法院民事裁定
                                    111年度台抗字第830號
再 抗告 人  陳俊弘                               
代  理  人  蔡家瑋律師
上列再抗告人因與相對人西北工業股份有限公司間請求返還租賃
房屋強制執行聲明異議事件，對於中華民國111年6月29日臺灣高
等法院裁定（111年度抗字第89號），提起再抗告，本院裁定如
下：
    主  文
原裁定廢棄，應由臺灣高等法院更為裁定。
    理  由
本件再抗告人執臺灣新北地方法院（下稱新北地院）105 年度訴
字第2300號、原法院107年度上易字第734號、本院108 年度台上
字第1159號確定裁判為執行名義（下稱系爭執行名義），聲請對
相對人強制執行騰空遷讓返還新北市○○區○○街0巷00○0號房屋（
下稱系爭房屋），經新北地院以108年度司執字第87509號執行事
件受理。嗣再抗告人依強制執行法第12條第1 項規定，聲請拆除
相對人所施作，封閉系爭房屋三樓通往屋頂平台出口之鐵皮包覆
物（下稱系爭鐵皮），以回復可出入屋頂平台之原狀，經新北地
院執行處司法事務官裁定駁回其聲請，再抗告人提出異議，復經
新北地院裁定駁回。再抗告人不服該裁定，提起抗告。原法院以
：系爭執行名義之判決主文，係命相對人將系爭房屋騰空遷讓返
還再抗告人，別無其他應回復原狀之諭知，判決理由亦無關於相
對人應將系爭鐵皮拆除之相關內容，無從逾越該主文而命相對人
拆除系爭鐵皮，且本件執行範圍不包括屋頂平台等詞，因而維持
新北地院駁回再抗告人異議之裁定。再抗告人不服，對之提起再
抗告。
按強制執行應依執行名義為之，執行名義如為確定裁判，強制執
行範圍應依裁判主文之記載，主文不明確時，可參酌裁判之事實
及理由綜合認定之，如有疑義，則應調閱卷宗，此觀強制執行法
第4條第1項、第8條第1項規定即明。本件系爭執行名義之判決主
文，係命相對人將系爭房屋騰空遷讓返還再抗告人。而依建物登
記謄本所載，系爭房屋為三層、單一建號之建物（見新北地院司
執字卷㈠第155 頁）。則系爭房屋之屋頂平台，是否屬於該房屋
之部分？通往屋頂平台之出口遭系爭鐵皮封閉，致不能出入屋頂
平台，是否妨礙系爭房屋之完整使用？系爭鐵皮未予拆除，能否
謂已依強制執行法第124條第1項規定，使再抗告人完整占有系爭
房屋？執行法院應依職權調查，以決定執行範圍，原法院見未及
此，遽以系爭執行名義之判決主文與理由均無拆除系爭鐵皮之內
容，而為再抗告人不利之論斷，難謂無適用法規顯有錯誤之情形
。再抗告意旨，指摘原裁定不當，求予廢棄，非無理由。至於原
裁定關於拆除系爭房屋一樓牆壁部分，核屬贅論，附此敘明。
據上論結，本件再抗告為有理由。依強制執行法第30條之1，民
事訴訟法第495條之1第2項、第477條第1項、第478條第2項，裁
定如主文。
中　　華　　民　　國　 111　　年　　10　　月　　13　　日
                      最高法院民事第九庭
                          審判長法官  盧　彥　如
                                法官  吳　麗　惠
                                法官  林　麗　玲
                                法官  翁　金　緞
                                法官  黃　明　發
本件正本證明與原本無異
                                      書  記  官
中　　華　　民　　國　　111 　年　　10　　月　　19　　日